臺灣桃園地方法院行政訴訟判決　
110年度交字第323號
110年12月13日辯論終結
原      告  鄧玉貞  
訴訟代理人  梁家炘  
複代理人    梁家祥  
被      告  桃園市政府交通事件裁決處
                      設桃園市○○區○○路00號7~8樓
代  表  人  張丞邦    住同上
訴訟代理人  黃一鳴律師
上列當事人間交通裁決事件，原告不服被告民國110年6月25日桃
交裁罰字第58－ZDC350043號裁決，提起行政訴訟，本院判決如下
：
    主  文
原告之訴駁回。
訴訟費用新臺幣參佰元由原告負擔。
    事實及理由
一、事實概要：
　　原告於110 年2 月6 日17時48分許，駕駛車牌號碼000 －000
    0號自用小客車（下稱系爭車輛），行經國道一號高速公路
    南向319.8公里處時，為民眾於110年2月11日檢舉，經內政
    部警政署國道公路警察局第四公路警察大隊（下稱舉發機關
    ) 員警發現原告有「行駛高速公路未依規定變換車道（未保
    持安全間距，影響行車安全）」之違規，遂逕行舉發並填製
    國道警交字第ZDC000000 號之舉發違反道路交通管理事件通
    知單（下稱系爭舉發通知單），記載應到案日期為110 年4 
    月24日前，並移送被告處理。嗣原告於110 年4 月7 日到案
    陳述不服舉發，經被告函請舉發機關協助查明事實後，認原
    告確有「行駛高速公路未依規定變換車道」之違規，於110 
    年6 月25日填製桃交裁罰字第58－ZDC350043號裁決書（下稱
    原處分），爰依道路交通管理處罰條例（下稱處罰條例）第
    33條第1 項第4 款及違反道路交通管理事件統一裁罰基準及
    處理細則（下稱裁罰基準及處理細則）等規定，裁處原告罰
    鍰新臺幣（下同）3,000 元，並記違規點數1 點。原告不服
    ，於是提起本件行政訴訟。
二、原告起訴主張及聲明：
（一）主張要旨：
　　　原告於變換車道過程中有使用左側方向燈，示意檢舉人車
      輛，若兩車保有一段距離，不致檢舉人車輛驟然煞車、劇
      烈減速，且變換車道是否符合安全距離，應參酌具體情形
      ，判斷變換車道之車輛有無阻礙原行駛車輛之先行路權，
      本件檢舉人車輛在原告變換車道前之車速約99公里，待原
      告變換車道後，其車速仍維持在99公里，顯然原告並未阻
      礙檢舉人車輛之先行路權，當無可認原告變換車道有違反
      諳全距離之規定。再者，雖原告車輛在變換車道後與檢舉
      人車輛間不足5個車道線距離，但變換車道過程乃具相對
      性，需注意彼此動態，本件原告已先善盡變換車道時之注
      意義務，示警檢舉人車輛，亦未阻礙其先行路權，自不得
      以嗣後檢舉人車輛與原告車輛之間距為何，而謂原告變換
      車道有未依規定。況當時原告左前方車輛之煞車燈明顯亮
      起，若檢舉人車速依然維持99公里，勢必撞上原告車輛，
      依此推論檢舉人車輛之抬頭顯示器似有錯誤，其車速不應
      維持如此高速狀態。是應從具體情狀判斷原告有無違反變
      換車道安全距離之相關規定。
（二）聲明：撤銷原處分。
三、被告答辯及聲明：
（一）答辯要旨：
    ⒈引用處罰條例第7 條之1 、第33條第1 項第4 款、第63條
      第1 項第1 款、高速公路及快速公路交通管制規則（下稱
      管制規則）第6 條第1項第2 款、第11條、道安規則第105
      條、道路交通標誌標線號誌設置規則（下稱設置規則）第
      149 條第1 項第1 款第1 點前段、第182 條第1 項，及臺
      灣基隆地方法院108 年度交字第22號等相關交通法規之條
      文與判決（詳卷附答辯狀）。
    ⒉舉發機關110 年6 月2 日國道警四交字第1104701569號函
      文表示略以：「…旨揭車輛於110年2 月6 日17時48分在國
      道1 號南向319.8 公里處，變換車道未保持行車安全間距
      ，經民眾以行車影像紀錄器拍攝，提供本大隊查證違規行
      為屬實後，依法製填旨揭舉發通知單舉發…」等語。復經
      檢視採證光碟內容，於影片顯示時間17時48分13至16秒時
      ，系爭車輛由中線車道變換車道至內側車道，系爭車輛在
      內側車道後方有車輛之情形下，未保持適當之安全間距變
      換車道顯具高度危險性，其違規事實明確。系爭車輛於上
      揭時間未保持安全距離及間隔而變換車道，此種駕駛方式
      實已超出其他用路人對其行車動線之合理期待，而嚴重危
      及訴訟人自己及其他用路人之生命、身體及財產安全，依
      一般社會通念，其未依規定變換車道，違規事實明確。
    ⒊綜上所述，系爭車輛因有「行駛高速公路未依規定變換車
      道」之情，已該當處罰條例第33條第1 項第4 款規定之要
      件，是被告依法裁處，應無違誤，原告之訴為無理由。
（二）聲明：駁回原告之訴。
四、爭點：
（一）被告認定原告有「行駛高速公路未依規定變換車道」之違
      規，有無違誤？
（二）被告以原處分裁罰原告3,000 元，並記違規點數1 點，有
      無違誤？
五、本院之判斷：
（一）前提事實：
      原告於110 年2 月6 日17時48分許，駕駛系爭車輛行經國
      道一號高速公路南向319.8 公里處時，為民眾於110 年2 
      月11日檢舉，經舉發機關員警發現原告有「行駛高速公路
      未依規定變換車道（未保持安全間距，影響行車安全）」
      之違規等情，此有舉發機關110 年6 月2 日國道警四交字
      第1104701569號函文（見本院卷第23頁）、行車記錄器畫
      面擷取照片（見本院卷第24至25頁）、違規採證光碟（見
      本院卷第26頁）、系爭舉發通知單（見本院卷第29頁）、
      汽車車籍查詢（見本院卷第30頁）、交通違規案件陳述書
      （見本院卷第31頁）、系爭舉發通知單（見本院卷第38頁
      ）、檢舉資料（見本院卷第40頁）等資料各1 份在卷可憑
      。
（二）被告認定原告有「行駛高速公路未依規定變換車道」之違
      規，並無違誤：
    ⒈按「汽車行駛於高速公路、快速公路或設站管制之道路，
      不遵使用限制、禁止、行車管制及管理事項之管制而有下
      列行為者，處汽車駕駛人新臺幣3,000 元以上6,000 元以
      下罰鍰：…三、未依規定變換車道」，處罰條例第33條第1
       項第4 款定有明文。又「汽車在同向二車道以上之道路
      （車道數計算，不含車種專用車道、機車優先道及慢車道
      ），除應依標誌或標線之指示行駛外，並應遵守下列規定
      ：六、變換車道時，應讓直行車先行，並注意安全距離」
      ，為道安規則第98條第1 項第6 款所明定。次按「汽車在
      行駛途中，變換車道或超越前車時，應依標誌、標線、號
      誌指示，並不得有下列情形：三、未保持安全距離及間隔
      」，亦為管制規則第11條第3 款定有明文。再者，道安規
      則第98條第1 項第6 款之規定，旨在規範直行車對於變換
      車道之車輛而言，具有「路權」。換言之，原告車輛變換
      車道時，除應讓欲變換至該車道之直行車先行外，且應隨
      時注意需有足夠之安全距離始得變換車道，否則，若在變
      換車道過程中，縱直行車有不慎撞擊變換車道之車輛，變
      換車道車輛仍具有「變換車道時未讓直行車先行，且未注
      意安全距離」之違規。
    ⒉復按管制規則第6 條，係就汽車行駛高速公路及快速公路
      ，前後兩車間之行車安全距離為規範，其第1 項第1 款開
      宗明義已規定：「小型車：車輛速率之每小時公里數值除
      以2 ，單位為公尺」，依此，如車輛速率每小時為40 公
      里，則其安全距離應為20公尺，如時速為30公里，則其安
      全距離應為15公尺，此即為安全距離之原則性規定。至第
      2 項所謂時速60公里至110 公里之安全距離表，其已明確
      載明僅屬「例示」規定，非可謂未載明於該例示情形範圍
      者，包括時速60公里以下者、或超過時速110 公里者，即
      可不需保持任何安全距離。蓋保持行車安全距離之目的係
      要求駕駛人在行車時預留適當反應及剎車時間以避免發生
      車輛追撞等重大交通事故，係為維護交通秩序，維持車輛
      通行順暢及確保交通安全而設，上開管制規則第6 條第 1
      項第1 款既已規定「小型車：車輛速率之每小時公里數值
      除以2 ，單位為公尺」，自無限縮解釋，謂僅於時速60公
      里以上至110 公里者，方有適用之餘地。
    ⒊經查，本院依職權勘驗被告所提供檢舉人之行車記錄器畫
      面內容略以：「1.檔案名稱：RV-00000000000000-teewc
      國道1號南向319.8 公里處BBA -8990 。2.光碟播放時間
      共19秒，本檔案之錄影畫面係2021年2 月6日17時許所錄
      製，為檢舉人車輛的行車記錄器之錄影畫面。3.錄影畫面
      一開始，可看見原告駕駛車牌號碼000－0000號自用小客車
      （下稱系爭車輛），係行駛於該路段高速公路之外側車道
      上，檢舉人車輛則行駛於內側車道上。4.光碟播放時間5 
      秒許，系爭車輛開始使用左側方向燈，自外側車道向左變
      換車道至中間車道上。5.光碟播放時間13秒許，系爭車輛
      之左側方向燈再次閃爍，此時系爭車輛相距檢舉人車輛不
      足一組車道線之距離（不到10公尺）。光碟播放時間14秒
      許，系爭車輛開始跨越車道線向左變換車道，此時檢舉人
      之車速為100 公里。6.光碟播放時間16秒許，系爭車輛已
      完成變換車道，其相距檢舉人車輛仍是不足一組車道線之
      距離。7.光碟播放時間18秒許，檢舉人車輛的行車記錄器
      顯示車速已降至91公里」等情（見本院卷第47頁正反面）
      ，核與舉發機關110 年6 月2 日國道警四交字第11047015
      69號函文表示略以：「說明：二、旨揭車輛於110 年2 月
      6 日17時48分在國道1 號南向319.8 公里處，變換車道未
      保持行車安全間距，經民眾以行車影像紀錄器拍攝，提供
      本大隊查證違規行為屬實後，依法製填旨揭舉發通知單舉
      發。四、…本案經再次審視民眾檢舉影像及參據車道線劃
      設之規定，旨揭車輛未與所變換之車道，其後方直行之車
      輛保持行車安全距離，而貿然進行車道之變換，已然危及
      本身及他人之行車安全，違規事實明確，本大隊依法舉發
      ，並無違誤」等語（見本院卷第23頁正反面），大致相符
      ，並有行車記錄器畫面擷取照片（見本院卷第24至25頁）
      、系爭舉發通知單（見本院卷第29頁）等資料在卷可佐。
      足認系爭車輛行經國道一號高速公路南向319.8 公里處時
      ，於變換車道時確實距離行駛於內側車道上之檢舉人車輛
      ，不足1 組車道線距離，依設置規則第182 條規定可知一
      組車道線之距離為「線段長4 公尺，間距6 公尺」合計為
      10公尺，換言之，系爭車輛於變換車道時確實距離行駛於
      內側車道上之檢舉人車輛，兩車之距離不足10公尺，且小
      型車行駛高速公路前後兩車間之行車安全距離，在正常天
      候狀況下，至少為30公尺（詳後述），足見原告於變換車
      道時顯未與檢舉人車輛保持應有之安全距離。故堪認本件
      原告確實有「行駛高速公路未依規定變換車道」之違規事
      實。
    ⒋原告雖主張：車輛變換車道過程乃具相對性，原告已善盡
      其變換車道之義務，示警檢舉民眾車輛，況檢舉民眾車輛
      在原告變換車道前之車速約99公里，待原告變換車道後，
      其車速仍維持在99公里，顯然原告並未阻礙檢舉人之先行
      路權，故應從具體情狀判斷原告有無違反變換車道安全距
      離之交通安全規則等語。惟查，依前揭道安規則第98條第
      1 項第6 款、管制規則第11條第3 款等規定，汽車變換車
      道應保持安全距離及間隔，方得超越或變換車道，而所謂
      安全距離則會因行車速度而有異，惟客觀上仍應使他車得
      以預見，且應是禮讓其他直行車得維持原有行車速度與狀
      態下，方屬於保持安全距離及間隔之變換車道，如是迫使
      其他直行車讓道或減速以避免與其發生擦撞，即非保持安
      全距離及間隔。依上開勘驗結果，系爭車輛變換車道時並
      未禮讓直行之檢舉人車輛，且原告變換車道後，檢舉人車
      輛之行車速度有自100 公里降速至91公里之情（見本院卷
      第47頁反面），顯然並非原告所述檢舉人車速仍維持99公
      里等語。又原告駕駛系爭車輛行駛於國道一號高速公路之
      自外線車道變換至中線車道時，參以汽車行駛高速公路不
      得低於時速60公里，小型車行駛高速公路前後兩車間之行
      車安全距離，在正常天候之狀況下，至少為30公尺（60/2
      ）以上之距離，準此，系爭車輛在開始變換車道時，其車
      速顯然超過60公里以上。惟觀諸前開影片，原告於變換車
      道之際，為切入檢舉人所行駛之車道，當時兩車間之距離
      不到1 組車道線之距離，亦即尚不足10公尺。足見原告變
      換車道時，其所駕駛之系爭車輛與檢舉人車輛前後未達10
      公尺之距離，顯不足前述小型車行駛高速公路於最低速限
      情況下，前後兩車間之行車安全距離最少亦須有30公尺，
      況本件原告所切入之車道為內側車道，依管制規則第8 條
      第1 項第3 款規定，應以該路段容許之最高速限行駛於內
      側車道，其變換車道所需要之安全距離，則應更長。再者
      ，管制規則第6 條第1 項第1 款規定之小型車前後兩車間
      之行車安全距離之算法，基於前述之客觀上應使他車得以
      預見，及應禮讓其他直行車得維持原有行車速度與狀態下
      ，方屬於保持安全距離及間隔等說明，應認於變換車道亦
      有適用。顯見本件原告於變換車道時，原告之系爭車輛與
      右後方外側車道上之檢舉人車輛間之距離已不到1 組車道
      線即10公尺之距離，此時原告並未選擇讓右後方檢舉人之
      直行車先行，反而是在系爭車輛與檢舉人車輛之前後車輛
      間距離不足30公尺以上之安全距離情況下，強行變換車道
      。足見原告有「行駛高速公路未依規定變換車道」之違規
      事實，甚為明確。故原告上開主張，並不足採信。
    ⒌至原告於本院審理時又表示行車記錄器安裝位置之高低、
      廠牌、規格、光圈大小、鏡頭角度均會影響虛線位置，且
      檢舉人行車記錄器亦未經國家檢驗，故不應以行車記錄器
      畫面為證等語。惟查，按交通違規案件除有涉及「重量」
      、「速率」、「酒精測定值」等須使用經濟部標準檢驗局
      檢定合格之儀器採證外，其他儀器並無相類之規範，且交
      通違規案件之檢舉亦無明文限制所使用之儀器，須經由經
      濟部標準檢驗局檢定合格後才可使用。又處罰條例第7 條
      之2 、裁罰基準及處理細則第22條第1 項、第2 項等規定
      中所謂科學儀器，僅需其獲得結果可還原現場之情形及具
      有驗證性即為已足，而檢舉人之行車紀錄器具錄影功能，
      其獲得結果可還原現場情形及具驗證性，自屬前開規定所
      稱之科學儀器，並無另提出所謂經濟部的檢驗證明之必要
      性。再者，由前揭違規錄影畫面內容觀之，上開錄影畫面
      之畫質及光線均前後一致，週邊景物呈連續狀態，並無相
      關剪接或變造等人為造作之跡證，堪認係於本件違規時、
      地直接拍攝、錄影之事實結果。縱行車記錄器之安裝位置
      、鏡頭角度會使錄影畫面內虛線之成像位置有所不同，惟
      上開成像位置不同，對於判斷錄影畫面內原告車輛距離檢
      舉人車輛到底有幾組車道線，並無任何差別，而鏡頭之光
      圈大小更只是影響拍照時進光量之多寡，或造成影像背景
      之虛化程度有所差異，對於行車記錄器還原現場之功能並
      無減損，況現今車用行車記錄器所採用鏡頭之焦段，均盡
      量使用廣角鏡頭，將其攝影角度擴大，以期使用行車記錄
      器之車輛，得盡量錄攝駕駛人行車時之路況畫面。故原告
      上開主張，顯係卸責之詞，不足採信。
    ⒍綜上所述，本件原告既係考領有駕駛執照之駕駛人，對於
      上開道安規則、管理規則及處罰條例等規定應知之甚詳，
      並應確實遵守，如有違反，自應受罰，而其違規行為縱非
      故意，亦有應注意、能注意，而未注意之過失責任。是本
      件被告認定原告有「行駛高速公路未依規定變換車道」之
      違規，並無違誤。　
（三）被告以原處分裁罰原告3,000 元，並記違規點數1 點，並
      無違誤：
    ⒈按「汽車行駛於高速公路、快速公路或設站管制之道路，
      不遵使用限制、禁止、行車管制及管理事項之管制規則而
      有下列行為者，處汽車駕駛人新臺幣3,000 元以上 6,000
      元以下罰鍰：四、未依規定變換車道」、「汽車駕駛人有
      下列各款所列條款之一者，除依原條款處罰鍰外，並予記
      點：一、有第33條第1 項、第2 項、第38條第1 項、第40
      條、第45條、第47條第1 款至第3 款、第48條、第49條或
      第60條第1 項、第2 項第1 款、第2 款情形之一者，各記
      違規點數1 點」，處罰條例第33條第1 項第4 款、第63條
      第1 項第1 款分別定有明文。
    ⒉次按裁罰基準及處理細則第1 條規定：「本細則依道路交
      通管理處罰條例第92條第4 項規定訂定之」、第2 條第 1
      項、第2 項規定：「處理違反道路交通管理事件之程序及
      統一裁罰基準依本細則之規定辦理。前項統一裁罰基準，
      如附件違反道路交通管理事件統一裁罰基準表」，核上開
      裁罰基準及處理細則之規定，就其立法目的及功能，乃為
      防止處罰機關枉縱或偏頗，依處罰條例第92條第4 項所授
      權交通部會同內政部訂定之裁罰基準及處理細則及其附件
      「違反道路交通管理事件統一裁罰基準表」（下稱裁罰基
      準表），用以維持裁罰之統一性與全國因違反道路交通管
      理事件受處罰民眾之公平，不因裁決人員不同，而生偏頗
      ，寓有避免各監理機關於相同事件恣意為不同裁罰之功能
      ，並非法所不許，於憲法上保障人民財產權之意旨並無牴
      觸（此並有司法院釋字第511 號解釋意旨理由足資參照）
      ，是被告自得依此裁罰基準表而為裁罰。
    ⒊原告確有「行駛高速公路未依規定變換車道」之違規行為
      ，已詳如前述，且原告係於應到案期限內到案聽後裁決，
      又依裁罰基準表規定：「小型車」、「行駛高、快速公路
      未依規定變換車道」，於期限內繳納或到案聽候裁決者，
      裁處罰鍰3,000 元。是本件被告依處罰條例第33條第1 項
      第4 款、第63條第1 項第1 款、裁罰基準及處理細則及裁
      罰基準表等規定，以原處分裁罰原告3,000 元之法定罰鍰
      ，並記違規點數1 點，經核即屬於法有據，該等處分並無
      違誤。故原告訴請撤銷原處分為無理由，應予駁回。
（四）本件判決基礎已臻明確，兩造其餘之攻擊防禦方法及訴訟
      資料經本院審酌後，核與判決結果不生影響，無一一論述
      之必要，附此敘明。
六、本件第一審裁判費為裁判費300 元，應由原告負擔，爰確定
    第一審訴訟費用額如主文第二項所示。
七、據上論結，本件原告之訴無理由，依政訴訟法第237 條之8 
     第1 項、第98條第1 項前段等規定，判決如主文。
中　　華　　民　　國　　110 　年　　12　　月　　24　　日
　　　　　　　　　行政訴訟庭　法　官　黃漢權
上為正本係照原本作成。
如不服本判決，應於判決送達後20日內，向本院提出上訴狀並表
明上訴理由（原判決所違背之法令及其具體內容或依訴訟資料可
認為原判決有違背法令之具體事實），其未載明上訴理由者，應
於提出上訴後20日內向本院補提理由書（上訴狀及上訴理由書均
須按他造人數附繕本，如未按期補提上訴理由書，則逕予駁回上
訴），並應繳納上訴裁判費新臺幣750元。 
中　　華　　民　　國　　110 　年　　12　　月　　27　　日
                              書記官  蕭竣升